臺灣彰化地方法院刑事判決　　　　　　　　　　　　　九十四年度易字第五一三號
　　公　訴　人　臺灣彰化地方法院檢察署檢察官
　　被　　　告　乙○○
右列被告因恐嚇取財等案件，經檢察官提起公訴（九十四年度偵字第一九八二號），
本院認有刑事訴訟法第二百七十三條之一第一項之情形，而改依簡式審判程序判決如
左：
        主  文
乙○○意圖為自己不法之所有，以恐嚇使人將本人之物交付，未遂，處有期徒刑肆月
，如易科罰金，以參佰元折算壹日。緩刑貳年。
        事  實
一、乙○○於民國九十四年三月七日九時三十分許，在彰化縣彰化市○○路排水溝旁
    ，拾獲甲○○（起訴書誤載為卓俊源）於同日八時許所遺失之三星牌Ｘ七八九型
    行動電話一支（內含0000000000號之行動電話門號卡）後，竟意圖為
    自己不法之所有，基於侵占及恐嚇取財之犯意，先予以侵占入己。嗣甲○○發現
    其上開行動電話遺失，乃於同日十八時許，以其家中門號00－0000000
    號電話撥打其上開行動電話門號，乙○○於接聽後，即向甲○○恫稱：如要取回
    行動電話，要拿錢來等語。並向甲○○索取其家中電話號碼後，自同日十九時三
    十分許起，接續四次撥打電話至卓俊源住處，向甲○○之母劉阿妙恫稱：通知甲
    ○○，如果甲○○要行動電話，就拿新臺幣（下同）三千元來，如果沒有拿錢來
    ，行動電話就拿不回來等語。致甲○○心生畏懼，而與乙○○討價還價後，約定
    以二千五百元之代價贖回上開行動電話。嗣甲○○為取回上開行動電話乃報警處
    理，再與乙○○約定在九十四年三月八日十七時四十五分許，在彰化縣和美鎮○
    ○○○○路口取贖，而乙○○依約前來取贖時，為警當場查獲而未遂，並在乙○
    ○左手手掌內起獲劉阿妙交付之贖金二千五百元及甲○○遺失之上開行動電話一
    支。
二、案經彰化縣警察局彰化分局報請臺灣彰化地方法院檢察署檢察官偵查起訴，本院
    認有刑事訴訟法第二百七十三條之一第一項之情形，而改依簡式審判程序審理。
        理  由
一、按除被告所犯為死刑、無期徒刑、最輕本刑為三年以上有期徒刑之罪或高等法院
    管轄第一審案件者外，於前條第一項程序進行中，被告先就被訴事實為有罪之陳
    述時，審判長得告知被告簡式審判程序之旨，並聽取當事人、代理人、辯護人及
    輔佐人之意見後，裁定進行簡式審判程序；除簡式審判程序及簡易程序案件外，
    第一審應行合議審判，刑事訴訟法第二百七十三條之一第一項、第二百八十四條
    之一分別定有明文。本件被告乙○○所涉係死刑、無期徒刑、最輕本刑為三年以
    上有期徒刑之罪或高等法院管轄第一審案件以外之罪，並於本院行準備程序時就
    被訴事實為有罪之陳述，本院合議庭依前揭規定，經評議結果，裁定改由一名法
    官獨任行簡式審判程序，先予敘明。
二、右揭犯罪事實，業據被告乙○○分別於警詢、偵查中，及本院審理時坦承不諱，
    核與被害人甲○○及證人劉阿妙分別於警詢、偵查中之證述，及本院準備程序時
    所為之指訴情節相符。此外，復有贓物認領保管單一紙及贓物照片二幀等附卷可
    按，堪信被告之自白與事實相符。本件事證業已明確，被告之犯行，堪以認定。
三、按刑法第三百四十六條之恐嚇罪，係以恐嚇使人生畏怖心而交付財物為要件，故
    其交付財物，並非因畏怖心所致，其恐嚇尚非既遂，上訴人雖於十七日以恐嚇使
    被害人生畏怖心，而被害人於次日攜款前往交付，乃出於警察便利破案之授意，
    並非因其畏怖心所致，自應仍以恐嚇未遂論科，最高法院著有四十二年台上字第
    四四０號判例。本件被害人遭恐嚇而報警後，為查獲被告，始與被告約定時、地
    取贖，已據被害人本院準備程序時指訴明確，而被告依約前往取贖時為埋伏之員
    警當場查獲，顯見被害人並無交付贖金之意，依前揭判例觀之，被告應屬未遂，
    公訴人認被告前揭犯行係屬既遂，容有誤會，應予更正。核被告所為，係犯刑法
    第三百三十七條之侵占遺失物罪、第三百四十六條第三項、第一項之恐嚇取財未
    遂罪。又被告於於接通被害人之電話後，再接續撥打四次電話恫嚇被害人，及委
    由被害人之母通知被害人，其意乃係為恐嚇取贖，屬接續行為，為單純一罪，顯
    非基於概括犯意為之，公訴人認被告係連續恐嚇取財，亦有誤會。另被告所犯前
    開二罪間有方法、結果之牽連關係，為牽連犯，應依刑法第五十五條之規定從一
    重之刑法第三百四十六條第三項、第一項之恐嚇取財未遂罪論處。被告已著手於
    犯罪行為之實行，因為警查獲而不遂，為未遂犯，應依刑法第二十六條前段之規
    定減輕其刑。爰審酌被告並無前科，品行尚可，因一時貪念致罹本罪，其犯罪動
    機、手段、目的、所得財物，及所生危害，其於犯後已坦承犯行之態度等一切情
    狀，量處如主文所示之刑，並諭知易科罰金之折算標準，以示懲處。次查，被告
    前未曾受有期徒刑以上刑之宣告，有臺灣高等法院被告全國前案記錄表及臺灣彰
    化地方法院檢察署刑案查註紀錄表在卷可稽，其因一時失慮，致罹本罪，經此論
    罪科刑之教訓後，當知謹慎而無再犯之虞，本院認本判決所宣告之刑，以暫不執
    行為適當，併予宣告緩刑二年，以勵自新。
據上論斷，應依刑事訴訟法第二百七十三條之一第一項、第二百九十九條第一項前段
，刑法第三百三十七條第一項、第三百四十六條第三項、第一項、第五十五條、第二
十六條、第四十一條第一項前段、第七十四條第一款，罰金罰鍰提高標準條例第一條
前段、第二條，判決如主文。
本件經檢察官林斌裕到庭執行執務。
中　　　華　　　民　　　國　　　九十四　　　年　　　六　　月　　　二　　日
                                臺灣彰化地方法院刑事第一庭
                                    法　　　官  陳  秋  錦
右正本證明與原本無異。
如不服本判決，應於判決送達後十日內，向本院提出上訴狀（須附繕本）。
告訴人或被害人對於判決如有不服具備理由請求檢察官上訴者，其上訴期間之計算係
以檢察官收受判決正本之日期為準。
                                    法院書記官  于  淑  真
中　　　華　　　民　　　國　　　九十四　　　年　　　六　　月　　　二　　日
中華民國刑法第337條
(侵占遺失物罪)
意圖為自己或第三人不法之所有，而侵占遺失物、漂流物或其他離本人所
持有之物者，處五百元以下罰金。
中華民國刑法第346條
(單純恐嚇罪)
意圖為自己或第三人不法之所有，以恐嚇使人將本人或第三人之物交付者
，處六月以上五年以下有期徒刑，得併科一千元以下罰金。
以前項方法得財產上不法之利益，或使第三人得之者，亦同。
前二項之未遂犯罰之。
中華民國刑法第216條
(行使偽造變造或登載不實之文書罪)
行使第二百十條至第二百十五條之文書者，依偽造、變造文書或登載不實
事項或使登載不實事項之規定處斷。
